臺灣高等法院高雄分院刑事附帶民事訴訟判決
上　訴　人　王寶斌
被 上訴 人　洪釉心
上列當事人間因傷害等損害賠償事件，上訴人對於民國99年10月
7 日臺灣高雄地方法院98年度附民字第270 號第一審判決提起上
訴，本院於100 年2 月15日言詞辯論終結，判決如下：
    主  文
原判決關於命上訴人給付超過新台幣壹拾萬壹仟元本息部分及該
部分假執行之宣告之裁判（除確定部分外），均撤銷。
上開撤銷部分，被上訴人在第一審之訴及假執行駁回。
其餘上訴駁回。
    事實及理由
一、被上訴人起訴主張：
  (一)上訴人王寶斌與被上訴人洪釉心原係同居男女朋友，具有家
    庭暴力防治法第3 條第2 款之家庭成員關係。上訴人於98年
    10 月8日4 時許，前往位於高雄市○○區○○路、裕誠路口
    「彩色巴黎咖啡廳」，強行拉開洪釉心之駕駛座車門，徒手
    朝洪釉心之臉部、胸部等處垂打與拉扯，致洪釉心受有左臉
    腫脹、右胸瘀傷2 ×1 公分、左臀瘀傷5 ×5 公分、左膝瘀
    傷2 ×2 公分、右膝瘀傷2 ×1 公分、左手臂抓傷等傷害。
  (二)上訴人復先後：1.於98年10月31日17時41分許，將內容為「
    內科護士洪佩琳小姐請儘快與父親連絡，大姐因經濟因素已
    下海陪酒」之留言投入長庚醫院高雄分院院長信箱；2.於98
    年12月間某日，將內容為「洪小雯欠帳還錢，酒店小姐寧靜
    」、「洪釉心欠錢不還，凱薩酒店（寧靜）」、「陪酒應召
    洪小雯」等紙條，張貼在洪釉心及其母陳金葉位於鳳山市○
    ○○路183 巷住處之門口及樓梯等處；3.於99年1 月4 日，
    利用電腦網際網路連線至「天下貼圖網」網站上，以匿名
    ZCC616，發表「沒錯，寧靜她真名為洪釉心…她馬夫小楊既
    是前夫楊智偉…她曾在舊王朝酒店及凱薩帝苑，花名叫寧靜
    ，現在可能在雲頂上班，花名不詳，我曾秀過她肚子真有一
    條長疤，但服務真的不錯，因上月他在凱旋搶客人與小姐爭
    風吃醋離職了，打電話向我老婆騷擾，又用我名義打簡訊框
    4 位小姐，叫小姐至飯店等我，甚至冒充我老婆名義打電話
    幹醮小姐，威脅小姐，其作為變態之行為，在舊王朝時他也
    用此招對付她前男友過，她說謊騙人是一流（上十幾年了）
    無人能及，她63年11月生，都在六合路洗頭…她才回高雄酒
    店上班，各位版大小心此女子，（記得帶套）性命要緊（不
    多講）在這十年來她應騙不少錢，如要放款或開版，要先講
    好，免得上當」等內容，均指摘、傳述洪釉心為歡場女子、
    陪酒應召等節，足以貶抑洪釉心名譽之事。
  (三)爰依侵權行為之法律關係，提起本件刑事附帶民事訴訟，請
    求上訴人負損害賠償責任，賠償被上訴人所支出醫藥費新臺
    幣（下同）1,112 元，及誹謗部分之非財產上損害賠償100
    萬元。並聲明：上訴人應給付原告100 萬1,112 元，及自起
    訴狀繕本送達上訴人之翌日（即99年6 月15日）起至清償日
    止，按年利率百分之5 計算之利息，並陳明願供擔保為假執
    行。
二、上訴人則以伊並未對上訴人造成傷害及精神痛苦，亦無誹謗
    他人之故意，為此提起上訴，並請求廢棄原判決關於上訴人
    敗訴部分，駁回被上訴人在第一審之訴。
三、原審判命上訴人應給付被上訴人15萬1 千元及自99年6 月15
    日起至清償日止按週年利率5%計算之利息，駁回被上訴人其
    餘之訴，上訴人提起上訴，請求廢棄原判決，駁回被上訴人
    在第一審之訴。被上訴人則請求駁回上訴（原審判決駁回被
    上訴人其餘請求部分，未據聲明不服，已告確定）。
四、按附帶民事訴訟之判決，應以刑事訴訟判決所認定之事實為
    據，刑事訴訟法第500 條前段定有明文。本件上訴人因傷害
    原告致受有左臉腫脹、右胸、左臀、左膝、右膝均瘀傷與左
    手臂抓傷等傷害，以及張貼字條、上網發文等加重誹謗犯行
    ，業經本院99年度上易字第1145號刑事判決所認定，參諸前
    揭規定，本院自應以上開刑事判決認定之事實為據，從而原
    告因本件傷害、妨害名譽而受有損害，請求上訴人賠償此部
    分所受損害，自屬有據。
五、再按刑事訴訟諭知無罪、免訴或不受理之判決者，應以判決
    駁回被上訴人之訴，刑事訴訟法第503 條第1 項前段定有明
    文。本件刑事訴訟關於上訴人被訴散布文字誹謗罪（向高雄
    長庚紀念醫院院長信箱留言）部分，業經本院前開刑事判決
    將原判決撤銷，諭知上訴人無罪在案。被上訴人此部分賠償
    之請求，自不能准許，依首開規定，應由本院將附帶民事訴
    訟判決關於此准許部分撤銷，駁回被上訴人在第一審之訴及
    其假執行之聲請。
六、復按故意或過失，不法侵害他人之權利者，負損害賠償責任
    ；被害人雖非財產上之損害，亦得請求賠償相當之金額。民
    法第184 條第1 項前段、第195 條第1 項前段分別定有明文
    。另按名譽有無受損害，應以社會上對個人評價是否貶損作
    為判斷之依據，苟其行為足以使他人在社會上之評價受到貶
    損，不論其為故意或過失，均可構成侵權行為，其行為不以
    廣佈於社會為必要，僅使第三人知悉其事，亦足當之（最高
    法院90年臺上字第646 號判例意旨參照）。是上訴人既應負
    損害賠償之責，爰就被上訴人請求之項目及金額逐次審酌於
    後：
  (一)醫藥費1,000 元：被上訴人主張其因本件傷害案件受傷後，
    於98 年10 月10日前往私立高雄醫學大學附設中和紀念醫院
    驗傷診療，共計支出醫藥費1,000 元，應由上訴人負責賠償
    等語。經查，被上訴人上開支出，業據其提出驗傷診斷書1
    紙、醫療費用收據2 紙（原審審附民字卷第5-6 頁）在卷可
    憑，係屬必要醫療支出，且為上訴人所不爭執，該部分之請
    求應予准許。另被上訴人請求其餘112 元醫藥費部分，復未
    提出任何單據或憑證以供本院審酌其確受損害之金額，難認
    被上訴人就此部分請求已盡舉證之責，故其此部分請求亦應
    予駁回。
  (二)非財產上損害部分（即誹謗部分）：上訴人以文字散布「洪
    小雯欠帳還錢，酒店小姐寧靜」、「洪釉心欠錢不還，凱薩
    酒店（寧靜）」、「陪酒應召洪小雯」、「寧靜她真名為洪
    釉心…她曾在舊王朝酒店及凱薩帝苑，花名叫寧靜，現在可
    能在雲頂上班，花名不詳…她說謊騙人是一流無人能及…各
    位版大小心此女子…」等內容，直指被上訴人之工作地點、
    從事陪酒以及使用別名等具體事實，上訴人所指內容均與公
    共利益無關兼非可受公評，既不在憲法保障言論自由範圍，
    且衡情已足使被上訴人在精神上、心理上感受到難堪，並使
    被上訴人在社會上之評價受到貶損，情節確屬重大，是被上
    訴人請求非財產上之損害賠償，自屬有據。查被上訴人為嘉
    南大學肄業，目前無業，其於97、98年度所得總額為0 ，名
    下無動產或不動產；上訴人為國中畢業，經營貿易業，98年
    度所得總額為78元，名下亦無動產或不動產等情，除兩造供
    明在卷外，復有本院依職權調閱之稅務電子閘門財產所得調
    件明細表附卷可稽（原審附民字卷第11-16 頁）；本院綜合
    審酌兩造上開教育程度、社會地位、經濟狀況及過去交往情
    形，並衡以被上訴人因本件加重誹謗侵權行為所受之痛苦程
    度等一切情狀，認被上訴人之精神慰撫金以10萬元為適當，
    超過此部分之請求，為無理由，應予駁回。
  (三)綜上，被上訴人所支出之醫藥費及所受非財產上損害之數額
    共計為10萬1,000 元（計算式為：10萬+1,000=10 萬1,000
    ）。
七、綜上所述，被上訴人依侵權行為之法律關係，請求上訴人給
    付醫藥費及非財產上損害，其請求之金額在10萬1 千元及自
    附帶民事訴訟起訴狀繕本送達翌日即99年6 月15日起至清償
    日止按週年利率5%計算利息範圍內，即屬正當，應予准許，
    原審就超過上開應准許部分，為上訴人敗訴之判決，並為假
    執行之宣告，自有未合。上訴意旨指摘原判決此部分不當，
    求予撤銷，為有理由，爰將原判決此部分撤銷，改判如主文
    第2 項所示。至應准許部分，原審為上訴人敗訴之判決，並
    為假執行之宣告，並無不當，上訴意旨指摘原判決此部分不
    當，求予撤銷改判，非有理由，應予駁回。
八、本件事證已臻明確，兩造其餘之攻擊、防禦方法，核與判決
    結果不生影響，爰無庸一一論述，併此敘明。
九、據上論結：本件上訴為一部有理由，一部無理由，依刑事訴
    訟法第490 條前段、第368 條、第369 條第1 項前段、第50
    2 條第1項 、第2 項，判決如主文。
中    華    民    國  100     年    2     月    25    日
                  刑事第七庭    審判長法  官  莊飛宗
                                      法  官  謝宏宗
                                      法  官  蔡廣昇
以上正本證明與原本無異。
不得上訴。
中    華    民    國  100     年    2     月    25    日
                                      書記官  曾允志